臺灣屏東地方法院民事判決　　　　　　　 93年度訴字第490號
原　　　告　子○○
法定代理人　乙○○
訴訟代理人　周春米律師
複　代理人　湯瑞科律師
被　　　告　壬○○
　　　　　　　　　　　8號
訴訟代理人　庚○○
被　　　告　己○○○
　　　　 　 甲○○○
　　　　 　 癸○○
　　　　　　戊○○
　　　　　　丁○○
　　　　　　辛○○
兼　上七人
訴訟代理人　丙○○
　　　　　　　　　　　8號
被　　　告　丑○○
　　　　　　　　　　　號
上列當事人間拆屋還地事件，本院於民國94年7 月20日言詞辯論
終結，判決如下：
    主      文
被告壬○○、己○○○、甲○○○、癸○○、戊○○、丁○○、
辛○○、丙○○應共同將附圖1 所示編號Ｃ部分面積五一平方公
尺建物拆除，並將編號Ｃ部分面積五一平方公尺、編號Ｅ部分面
積一八平方公尺、編號Ｆ部分面積七七平方公尺之土地返還原告
。
被告壬○○及己○○○應共同將附圖1 所示編號Ｂ部分面積一四
二平方公尺、編號Ｄ部分面積二八平方公尺之建物拆除，並將土
地返還原告。
被告丑○○應將附圖2 所示編號Ａ部分面積51.72 平方公尺土地
交還原告。
訴訟費用由被告壬○○、己○○○、甲○○○、癸○○、戊○○
、丁○○、辛○○、丙○○共同負擔百分之四十、被告壬○○及
己○○○共同負擔百分之四十五，餘由被告丑○○負擔。
本判決第一項於原告以新臺幣柒拾伍萬元為被告壬○○、己○○○、甲○○○、癸○○、戊○○、丁○○、辛○○及丙○○供擔
保後得假執行；但被告壬○○、己○○○、甲○○○、癸○○、
戊○○、丁○○、辛○○及丙○○如於執行標的物拍定、變賣前
，以新臺幣貳佰壹拾玖萬肆仟零捌拾捌元為原告預供擔保，得免
為假執行。
本判決第二項於原告以新臺幣捌拾伍萬元為被告壬○○及己○○○供擔保後得假執行；但被告壬○○及己○○○如於執行標的物
拍定、變賣前，以新臺幣貳佰伍拾伍萬肆仟柒佰陸拾元為原告預
供擔保，得免為假執行。
本判決第三項於原告以新臺幣參拾貳萬元為被告丑○○供擔保後
得假執行。
    事實及理由
一、本件被告丑○○未於言詞辯論期日到場，核無民事訴訟法第
    386 條各款所列情形，爰依原告聲請，由其一造辯論而為判
    決。
二、原告主張：
  (一)坐落屏東縣萬丹鄉○○段1044地號土地為原告所有，被告壬○○之祖父陳界源及壬○○前先後曾向原告承租系爭1044地
    號如附圖1 所示編號Ｂ、Ｃ、Ｄ、Ｅ、Ｆ部分、面積共316
    平方公尺土地（下稱系爭1044地號土地），並由訴外人即被
    告壬○○祖父陳界源在其上建有如附圖1 所示編號Ｃ（面積
    51平方公尺）之磚造蓋瓦平房，嗣並由被告壬○○、己○○○、甲○○○、癸○○、戊○○、丁○○、辛○○及丙○○
    8 人（下稱被告壬○○等8 人）共同繼承並共同使用編號Ｅ
    部分（面積18平方公尺）、編號Ｆ部分（面積77平方公尺）
    之空地。另被告己○○○與被告壬○○2 人復共同於其上另
    搭建如附圖1 所示編號Ｂ部分面積142 平方公尺、編號Ｄ部
    分面積28平方公尺之磚造蓋鐵皮平房及鋼架造蓋鐵皮平房。
    惟被告壬○○嗣並未依約繳納租金，業經原告依法終止租賃
    契約。
　(二)另坐落屏東縣萬丹鄉○○段466 地號土地亦為原告所有，被
  　告丑○○未經允許，無權占用系爭466 地號土地如附圖2 所
    示編號Ａ部分（面積51.72 平方公尺）範圍土地（下稱系爭
    466 地號土地）。
　(三)爰依民法第767 條規定，提起本訴，並於本院聲明：(一)被告
　  壬○○等8 人應共同將附圖1 所示編號Ｃ部分建物拆除，並
    將編號Ｃ、Ｅ、Ｆ部分土地返還原告；被告壬○○及己○○○應共同將附圖1 所示編號Ｂ、Ｄ部分建物拆除，並將土地
    返還原告。(二)被告丑○○應將附圖2 所示編號Ａ部分土地交
    還原告；(三)以供擔保為條件之假執行宣告。
三、被告壬○○等8人則以：
  (一)依另案臺灣高等法院高雄分院90年度上字第318 號民事判決
    理由第8 點明確記載，原告子○○登記有案之信徒為56人，
    而依乙○○及其向屏東縣政府所提出之異動名冊，已有19人
    死亡，尚存信徒37人，則原告92年12月17日信徙大會之出席
    人數至少應達19名（信徒人數2 分之1 以上），惟該日會議
    紀錄卻載：本寺信徒應出席人數18名，列席人數16名，委託
    出席人數1 名，顯然未達最低開會人數，該次會議決議應屬
    無效，故當日推選乙○○為原告新任管理人，應非適法，乙○○應非原告之合法管理人，而無法定代理權。
  (二)原告主張被告壬○○向原告承租系爭1044地號土地，因積欠
    2 年之上租金未給付，而於93年8 月30日發函終止租約，惟
    原告於終止系爭租賃契約前，並未定相當期限催告被告壬○○支付租金，而逕終止，其終止未符合法律要件，應不生終
    止之效力。
  (三)再者，被告壬○○已於93年9 月21日及94年6 月30日寄繳租
    金予原告，且已預繳租金至94年底，自已盡繳納租金義務等
    語置辯。
四、被告丑○○則以：坐落系爭466 地號土地上房屋即門牌編號
    屏東縣萬丹鄉○○路○段417 號，係其向原告之前任管理人
    邱萬對承租，邱萬對去世後，繼續向其妻邱月鳳承租，租賃
    期限至94年12月31日，並按時繳納租金，至於系爭466 地號
    所有權人為誰並不清楚，但系爭房屋係出租人的，承租是否
    合法是出租人的問題，邱萬對曾告知其系爭466 地號土地為
    伊向原告承租，惟其並不清楚邱萬對與原告之關係為何，其
    占有系爭466 地號土地係有合法使用權源等語置辯。
五、兩造不爭執事項：
　(一)被告丑○○曾先後向訴外人邱萬對及邱月鳳承租坐落系爭
　  466 地號土地上如附圖2 所示編號Ａ部分面積51.72 平方公
    尺土地上之建物，租賃期限至94年12月31日，目前房屋及土
　　地均由被告丑○○使用，業據被告丑○○提出租賃契約書影
　  本5 份為證（見本院卷第48至73頁），並為原告所不爭，堪
    認為真實。
　(二)系爭1044地號土地上如附圖1 所示編號Ｃ部分建物為被告壬○○等8 人因繼承而共有，並共同占有使用編號Ｅ、Ｆ部分
    空地；編號Ｂ、Ｄ部分建物則為被告壬○○與己○○○所共
    有等情，為被告壬○○等8 人所自陳，並為原告所不爭，亦
    堪信為真實。
  (三)原告子○○係募建，其管理人應由信徒選任，而原管理人邱
    萬對已於88年12月17日死亡。
　(四)原告於原管理人邱萬對死亡後，曾另行選任訴外人李桂為管
    理人，惟嗣經訴外人邱金里以訴外人李桂為對造，向本院提
    起確認李桂對於原告之管理權不存在事件，經本院90年度訴
    字第82號、臺灣高等法院高雄分院90年度上字第318 號、最
    高法院92年8 月7 日92年度台上字第1680號判決（下稱另案
    ）確認訴外人李桂與原告子○○間管理人之委任關係不存在
    確定在案（見本院卷(一)第85至102頁）。
  (五)屏東縣政府於另案判決確定後，曾依該判決撤銷原告於前管
    理人死亡後重造報之信徒名冊、組織章程及管理委員會組織
    之核備，惟就已陳報之失聯信徒名冊仍予以備查（見本院卷
    (二)第204、205頁）。
六、原告主張被告壬○○等8 人無權占有系爭1044地號土地、被
    告丑○○無權占有系爭466 地號土地，被告等人則以前揭情
    詞置辯，兩造有爭執者茲為：(一)乙○○是否為原告子○○之
    合法管理人？(二)被告壬○○等8人及被告丑○○分別使用系
　  爭1044地號土地及系爭466地號土地有無合法使用權限？
七、乙○○擔任原告子○○之管理人是否適法部分：
　(一)原告主張在另案判決確認訴外人李桂與原告子○○間管理人
    之委任關係不存在確定後，即再依法另行召開信徒大會重新
    推選乙○○擔任管理人，並報經主管機關核備，乙○○自為
    原告合法之管理人等語，並提出屏東縣政府寺廟登記證及臺
    灣省屏東寺廟登記表影本各1件為證，惟為被告壬○○等8人
    所否認，並辯稱原告於另案判決後所另行召開之信徒大會並
    未達開會法定人數，所為選任乙○○為管理人之決議仍不適
    法云云。
  (二)查子○○前管理人邱萬對於88年12月27日死亡後，無人召開
    信徒大會，信徒乙○○曾向屏東縣政府陳請准召開子○○第
    1次臨時信徒大會，經屏東縣政府函復乙○○謂：「台端陳
    請召開本縣萬丹鄉子○○第1次臨時信徒大會一案，應請該
    寺信徒推舉一人暫代管理人召開信徒大會，選任管理人，…
    …」（見另案1審卷第66頁）。按因子○○當時並無章程就
    管理人死亡或不能執行職務時應如何召開信徒大會選任新管
    理人加以規範，監督寺廟條例對此亦未規定，人民團體法對
    此有性質較為相類之規定為第32條，規定「人民團體會員（
    會員代表）大會或理事會不能依法召開時，「得」由主管機
    關指定理事一人召集之；監事會不能依法召集時，得由主管
    機關指定監事一人召集之」，查子○○依65年8月14日所造
    報之名冊僅有信徒名冊，並無再有理事、監事名冊，且基於
    對宗教事務之尊重，主管機關不指定信徒為暫代管理人而指
    示應由信徒自行推舉一人暫代管理人，自屬正當。
  (三)又內政部曾於1.以台內民字第299066號函就寺廟管理人
    「拒不召開信徒大會」辦理改選時應如何處理之情形釋示謂
    ：「可由該寺信徒10分之1以上推選召集人，召集信徒大會
    ，推選主席、主持會議、辦理改選事宜」等語。本件原告子
    ○○曾於65年8月14日由前任管理人邱萬對造報信徒名冊送
    主管機關核備（見本院卷(一)第219 、220 頁），該信徒名冊
    所載信徒為56人，嗣死亡19人，尚存信徒為36人，乙○○依
    上開主管機關屏東縣政府之函示，曾於89年7 月19日召開第
    1 次臨時信徒大會，當日與會人士中有14人為上開信徒名冊
    中所列之原有信徒，並同意推選乙○○為當日臨時信徒大會
    主持人及暫代管理人等情，有該次會議紀錄可稽（見另案1
    審卷第70頁），應堪認為真實。則援引上開內政部函釋，依
    該「10分之1 」信徒推舉召集人之比率，以子○○原信徒名
    冊所載信徒尚存36人而言，其10分之1 為4 人，則89年7 月
    19 日 所出席之舊信徒14人，已屬足夠，故當日推舉乙○○
    為暫代管理人，以為將來信徒大會之召集人，其程序自無不
    當。
  (四)另案第2 審雖曾判決確認訴外人李桂與原告子○○間管理人
    之委任關係不存在，並於判決理由中敘明原告於前管理人邱
    萬對死亡後，暫代管理人乙○○曾於89年7 月19日召開之第
    1 次臨時信徒大會其中決議「公告召新信徒」、89年9 月9
    日之第1 次信徒大會決議「新入會員名冊公告」、90年3 月
    8 日信徒大會決議「新組織章程」，因均非暫代管理人乙○○職權範圍內所得召開會議決議之事項，該部分決議自不生
    效力，而依此新舊信徒結構及新組織章程所選出主任管理委
    員李桂自亦不生效力。惟亦肯認原告於89年7 月19日之臨時
    信徒大會推選乙○○為暫代管理人部分為適法，而得就如何
    選出正式管理人預做籌備工作，如查明原告子○○信徒名冊
    中死亡或行方不明者，以確立尚可行使信徒職務人數，作為
    將來通知參加信徒大會及計算選舉正式管理人票數是否達法
    定人數之依據等（見本院卷(一)第99頁）。
  (五)再查內政部曾於83年3 月30日、9 月5 日、9 月14日邀集省
    、市政府、民政廳、局、佛、道、一貫道等宗教團體開會研
    究就信徒資格之認定，作成修正意見，提經內政部83年12月
    29 日 、30日所召開「84年度台閩地區宗教行政業務人員研
    討會」討論定案，其中議決內容第為：「……(四)信徒有下列
    情形之一者，寺廟應造具名冊，檢具取消信徒資格相關資料
    報請主管主管機關備查，如有異議時，由利害關係人循司法
    途徑處理：1.死亡或行方不明者，2.依第(三)點第２款前段規
    定取得信徒資格後，戶籍遷出寺廟者，3.連續兩年未參加信
　　徒大會及對該寺廟無任何貢獻者，4.違反教規者。5.侵占寺
  　廟財產，經判決有罪確定者。前項有關取消信徒資格之原因
    ，如章程另有規定者，從其規定。(五)本規定修正實施前，已
    依原來信徒認定原則公告，並經主管機關備查有案者，仍有
    該寺廟之信徒，惟信徒如有取消信徒資格之情形者，仍應依
　　第(四)點取消信徒資格之規定辦理」，上開決議並經內政部於
 　 1.以（八四）台內民字第8475776 號函公告在案（見本
    院卷(二)第260及261頁）。
  (六)如前所述，乙○○曾向屏東縣政府陳請召開子○○第1次臨
    時信徒大會，經屏東縣政府函復應請該寺信徒推舉一人暫代
    管理人召開信徒大會選任管理人，足見暫代管理人之職務為
    召開信徒大會選任正式之管理人，故暫代管理人被選出後僅
    能就如何選出正式管理人做籌備工作。以本件而言，子○○
    前開65年造報之信徒名冊已多年未經更動，其中死亡或行方
    不明者當難免發生暫代管理人自應予以查明，並依上開內政
    部1.（八四）台內民字第8475776號函第(四)點第１款造
    具死亡或行方不明者之名冊並檢具相關資料（例如除戶戶籍
    資料或向戶籍地送達而遭退件之郵務資料）報請主管備查，
    以便確立尚可行使信徒職務之人數，作為將來通知參加信徒
    大會及計算選舉正式管理人票數是否達法定人數之依據。
  (六)本件乙○○於89年7月19日經推選為暫代管理人後，曾著手
    清查原有信徒資料，並於89年10月4日造報原有信徒死亡名
    冊19人送請主管機關備查（見另案1審卷第134及136頁），
    並依主管機關屏東縣政府指示就失聯信徒部分，檢附通知2
    次均未出席信徒大會之掛號信函證明其等已行方不明，並於
    89年10月26日造報失聯信徒名冊10人（見本院卷(二)第125 頁
    ）人，主管機關屏東縣政府前雖曾依另案判決撤銷原告有關
    上關信徒名冊、組織章程及管理委員會等之相關備查公文，
    惟嗣亦更正另就上開原告造報之失聯信徒10人喪失信徒資格
    予以備查，此亦有失聯信徒名冊、屏東縣政府94年5 月31
    日屏府民禮字第0940103562號函、屏東縣萬丹鄉公所94年5
    月31日萬鄉民字第0940006005號函影本各1 件附卷可稽（見
    本院卷(二)第125 頁、203 、204 頁），堪認乙○○已踐行上
    開內政部1.（八四）台內民字第8475776 號函第(四)點第
    1 款之程序，檢具相關資料送請主管機關備查，上開10名失
    聯信徒自已喪失信徒資格。
  (七)綜上，前開清查原有信徒資料以確認尚可行使信徒職務之人
    數既屬暫代管理人之職權，又於當時可行使信徒職務之原有
    信徒人數尚不確定情形下，當時之暫代管理人乙○○復已依
    主管機關指示檢具經2 次通知均無法送達而退件之相關郵務
    信件資料為證明，而確認有10名信徒行方不明而喪失信徒資
    格，則經乙○○本於其暫代管理人職務，就信徒人數予以清
    查後，於子○○原有信徒65人中，扣除死亡信徒19人、失聯
    信徒10人後，可行使信徒職務人數尚有27人，應堪予認定。
  (八)屏東縣政府於另案92年8 月7 日判決原告與訴外人李桂之管
    理人委任關係不存在確定後，曾函請所轄萬丹鄉公所輔導當
    時之暫代管理人乙○○速召開原信徒大會推舉新任管理人。
    而經信徒連署再次推選乙○○為暫代管理人後，原告復於92
    年12月17日召開信徒大會，經原有信徒16人與會，其中14人
    同意推選乙○○為正式管理人，有相關函件及該次會議紀錄
    在卷可參（見本院卷(二)第215 至234 頁），堪認為真實。查
    就正式管理人之推舉，原告子○○前並無相關組織章程可資
    依循，而應參照人民團體法有關之規定辦理，信徒大會之決
    議，應有信徒過半數之出席，出席人數過半數或較多數之同
    意行之（人民團體法第27條前段參照）。依上開所述，原告
    子○○經清查後可行使職務之信徒人數為27名，92年12月17
    日信徒大會出席人數16人已達上開27人之半數，同意推舉乙○○為正式管理人之人數為14人亦已超過出席人數之一半，
    則乙○○之正式管理人職務業經合法程序產生，應堪予認定
    。被告壬○○等8 人雖辯稱另案第2 審認定之信徒人數為37
    人，上開信徒大會僅16人出席未達37人之半數，該次推選應
    屬不合法定程序云云。惟另案第2 審判決中雖未將失聯信徒
    自可行使信徒職務人數中扣除，惟亦肯認乙○○原為子○○
    合法之暫代管理人，且乙○○本於其合法暫代管理人身份，
    已清查死亡信徒及失聯信徒名冊並造報主管機關除名業據前
    述，從而，被告壬○○等8 年上開所辯，並不足採。
八、被告壬○○等8 人占系爭1044地號土地有無合法使用權源部
    分：
  (一)原告主張前任管理人邱萬對曾於70至80年間陸續與原先之土
    地承租人重新約定租賃條件，統一每年租金給付標準為依土
    地公告地價總額10％計算，被告壬○○承租系爭1044土地如
    附圖1所示範圍土地，惟嗣並未依約繳納租金，依土地公告
    地價10％計算租金，被告壬○○自89年7月至94年4月止，已
    積欠租金達465,184元未為給付，經依法催告後並已終止租
    約。被告壬○○等8人則以：依原告前任管理人邱萬對與被
    告壬○○之祖父陳界源於49年間訂立之租約，約定之租金為
    每半年1期，每期應繳納乾稻穀50台斤，換算每年租金為1,0
    00元，而該約定迄未曾變更。又被告壬○○前已於93年9月
    21 日繳納2,500元、94年6月30日繳1,500元，租金已繳納至
    94 年底，並未欠繳租金，況原告亦未依約先行催告，其終
    止租約亦依法不合云云。
  (二)原告前開主張業據其提出系爭1044地號土地之其他承租人即
    訴外人陳明祐及郭玉蘭與原告之租賃契約影本為證（見本院
    卷(二)第170至181頁），並陳稱因尚有部分契約資料為前管理
    人邱萬對之女邱金里持有並拒絕返還，故未能提出原告與被
    告壬○○之契約等語。查訴外人邱金里曾於另案審理中自承
    其多年來襄助其父邱萬對處理子○○寺務，並於其父死亡後
    執行管理人職務，而此亦為現管理人乙○○所不爭，並於另
    案第1 審審理中證稱原來子○○管理人（即邱萬對）死亡後
    ，廟務都是邱金里在處理等語（見另案第1 審卷第284 頁）
    ，又參諸證人邱金里曾其代子○○收受租金並開立收據，有
    其提出之收據證明影本5 紙附卷可參（見本院卷(一)第63至73
    頁）及訴外人邱金里曾提起另案確認管理權不存在事件觀之
    ，堪認訴外人邱金里確因代處理子○○寺務而持有相關文件
    資料，並對管理人權屬確有爭執，原告主張原告子○○尚有
    包含租賃契約書等若干資料在訴外人邱金里持有中拒未歸還
    一事應堪認屬實。
  (三)再者，依原告提出與訴外人陳明祐及郭玉蘭之租賃契約書影
    本，該2人與被告壬○○承租之土地同為系爭1044地號土地
    ，而訴外人陳明祐及郭玉蘭之租金均已在77年及83年間變更
    為以系爭1044地號土地之公告地價年息10％為計算標準，被
    告壬○○既同為系爭1044地號土地之承租人，所承租者均為
    廟產，衡情，原告子○○當無獨厚被告壬○○而仍以49年間
    之租賃契約為給付租金標準之理，原告主張已與被告壬○○
    變更租賃契約之租金給付標準為與其他承租人相同，均以公
    告地價年息10％計算核與常情相符，應可採信，被告壬○○
    等8 人主張仍以49年之租賃契約條件，就此一變態事實，應
    由其等負舉證之責。被告壬○○等8 人雖辯稱因早年訴外人
    陳界源曾捐助土地予原告子○○，而獲原告前管理人邱萬對
    同意不變更租賃條件，惟並未提出何事證以實其說，其所辯
    應不足採。
  (四)原告另主張被告壬○○自89年7月起即未繳納租金，迄今欠
    繳租金已達2 年之租額，被告壬○○亦於本院審理中自承因
    不確知乙○○是否為原告之合法管理人而無從繳納租金。嗣
    被告壬○○等8 人雖辯稱已補繳納租金至94年底云云（見本
    院卷(二)第244 頁）惟查：被告壬○○曾於94年6 月30日繳納
    租金1,500 元，有郵政匯票影本1 紙附卷可參（見本院卷(二)
    第252 頁），另其辯稱93年9 月21日亦曾繳納租金，並提出
    送達收據回執影本1 紙為證，此為原告所不否認，惟辯稱被
    告壬○○該次僅郵寄2,500 元，就此給付之數額，被告壬○○於本院準備程序日亦不否認，（見本院卷(一)第109 及127
    頁），均堪信為真實，堪認被告壬○○於93及94年間共繳納
    租金額為4, 000元。依被告壬○○等8 人上開所辯每年租金
    應以1,000 元計算，則被告壬○○至少自91年1 月起即未繳
    納租金，應堪予認定。
  (五)依上所述，原告與被告壬○○之租賃契約，每年應繳納之租
    金應為系爭1044地號土地公告地價年息10％計算，又系爭10
    44地號土地之申報地價於89年7 月及93年1 月分別為3,038
    元及3,066 元，亦有地價謄本1 件附卷可稽（見本院卷(二)第
    169 頁），則自91年1 月至94年4 月止，被告壬○○積欠之
    租金應為321,182 元〔（3038×316 ×10％÷12×24）＋（
    3066 ×316×10％÷12×16）=321,182〕。而被告壬○○僅
    繳納4,000 元，則原告主張其欠繳租金已逾2 年之租額，應
    堪採信。
  (六)被告另辯稱原告於93年8月30日以存證信函租止租約前並未
    先行催告，其終止租約並不合法云云。惟原告於本院審理中
    ，已另以94年5月18日辯論狀併為催告繳納租金之意思表示
    、及以同年7月15日之辯論(三)狀併為終止租賃契約之意思表
    示，而上開書狀已分別於94年5月18及同年7月20日由被告丙○○代被告壬○○等8 人收受，堪認原告前開催告及終止之
    意思表示已合法達到被告壬○○。
  (七)按租用建築房屋之基地，非因承租人積欠租金額，除以擔保
    現金抵償外，達二年以上時，不得收回；又租賃物為房屋者
    ，遲付租金之總額，非達二個月之租額，不得依前項之規定
    ，終止契約。其租金約定於每期開始時支付者，並應於遲延
    給付逾二個月時，始得終止契約。租用建築房屋之基地，遲
    付租金之總額，達二年之租額時，適用前項之規定。土地法
    第103條第1項第4款及民法第440條第2、3項分別定有明文。
    被告壬○○向原告承租系爭1044地號土地，並積欠租金逾2
    年以上租額，且經原告合法催告支付租金仍未繳納，則原告
    自得依法終止租賃契約，則堪認原告與被告壬○○之租賃契
    約業於94年7 月20日終止之意思表示達到被告壬○○時而生
    合法終止之效力。
  (八)綜上，原告主張被告壬○○等8 人之占有系爭1044地號土地
    已無合法之使用權源，屬無權占有，請求被告壬○○等8人
    應將如附圖1 所示Ｃ部分建物拆除，並將所占有之編號Ｃ、
    Ｅ、Ｆ部分土地返還原告；被告壬○○及己○○○應將附圖
    1 所示Ｂ、Ｄ部分建物拆除，並將土地返還原告，即有理由
    ，應予准許。
九、被告丑○○占有系爭466 地號土地有無合法使用權源部分：
  (一)原告主張被告丑○○使用系爭466地號土地並無法律上權源
    ，被告丑○○則辯稱其原向原告前管理人邱萬對承租系爭
    466 地號土地上房屋，嗣邱萬對死亡後，改向其妻邱月鳳承
    租，至於邱月鳳與原告間就系爭466地號土地之使用情形則
    不清楚云云。經查：被告丑○○現使用系爭466地號土地及
    其上房屋，並向訴外人邱月鳳承租房屋業據前述，另經證人
    即邱月鳳之女邱金里證稱：系爭466 地號土地是原告所有，
    房屋是其父邱萬對興建，每年都有繳納租金等語，並提出繳
    納租金之收據影本（見本院卷(一)第63至73頁）。惟邱萬對已
    於88年間死亡，又證人邱金里所提出之收據影本其上分別記
    載90年至92年間收到訴外人邱仁發及邱仁祥之租金，惟並未
    載明租賃之標的物為何、收據亦係由證人邱金里署名收訖，
    惟邱金里並非原告之合法管理人而無代理原告收受或開立收
    據之權限，且租金僅繳納至92年底，凡此均尚不足證明訴外
    人邱月鳳確有向原告承租系爭466 地號土地。
  (二)被告丑○○雖辯稱系爭466地號土地上建物伊已向訴外人邱
    月鳳承租取得使用權云云，惟被告丑○○與訴外人邱月鳳雖
    訂有租賃契約，然租賃契約為債權契約，依債之相對性原則
    ，契約效力並不得拘束契約當事人以外之第三人，又其所提
    事證又不足以證明訴外人邱月鳳對系爭466地號土地有合法
    占有權源，則被告丑○○自不得據此對抗原告，而僅得依據
    租賃契約對訴外人邱月鳳主張權利瑕疵擔保責任。從而，原
    告主張被告丑○○占有使用系爭466地號土地並無合法占有
    權源，應堪予認定，原告請求被告丑○○返還系爭466 地號
    土地，即屬有據，應予准許。
十、綜合上述，原告依民法第767條規定，請求(一)被告壬○○等8
    人應將附圖1所示編號Ｃ部分建物拆除，並將編號Ｃ、Ｅ、
    Ｆ部分土地返還原告；被告壬○○及己○○○應將附圖1所
    示編號Ｂ、Ｄ部分建物拆除，並將土地返還原告；(二)被告丑
    ○○應將附圖2所示編號Ａ部分土地返還原告，即有理由，
    應予准許。
十一、原告陳明願供擔保，請求准予宣告假執行，核無不合，爰酌
    定相當之金額宣告之，又被告壬○○等8人及被告壬○○及
    己○○○雖未陳明願供擔保請求免為假執行，惟就如主文第
    1項所示部分，悠關被告壬○○等8人及被告壬○○及己○○○權益至鉅，且其執行具有不可回復性，爰依職權酌定相當
    之擔保金額，准許上開被告得供擔保後免為假執行。
十二、本件事證已臻明確，兩造其餘攻擊防禦方法，經核與判決結果
　　不生影響，爰不一一論述，併此敘明。
十三、結論：原告之訴為有理由，依民事訴訟法第 385 條第 1 項
    前段、第78條、第85條第1 項，第390 條第2 項、第392 條
    第2 項，判決如主文。
中　　華　　民　　國　　94　　年　　8 　　月　　4 　　日
                  民事第一庭    審判長法　官　羅心芳
                                      法  官  翁世容
                                      法  官  林雅莉
正本係照原本作成。
如不服本判決，應於收受送達後20日內向本院提出上訴書狀，其
未表明上訴理由者，應於提出上訴後20日內向本院補提理由書狀
（均須按他造當事人之人數附繕本）。
                                      書記官　黃佳惠
中　　華　　民　　國　　94　　年　　8 　　月　　4 　　日
